臺灣臺中地方法院刑事判決　　　　　96年度易字第2357號
公　訴　人　臺灣臺中地方法院檢察署檢察官
被　　　告　甲○○
上列被告因詐欺案件，經檢察官提起公訴（96年度偵緝字第1219
號），被告於準備程序中就被訴事實為有罪之陳述，受命法官於
聽取當事人之意見後，由本院合議庭裁定由受命法官獨任以簡式
審判程序判決如下：
    主  文
甲○○幫助意圖為自己不法之所有，以詐術使人將本人之物交付
未遂，處有期徒刑參月，如易科罰金，以銀元參佰元即新台幣玖
佰元折算壹日。
    事 實 及 理 由
一、本案除起訴書犯罪事實欄內有關「甲○○前因違反陸海空軍
    刑法及刑法竊盜罪，經法院各判處有期徒刑二年六月、四月
    ，定應執行有期徒刑二年九月確定，入監執行，嗣經假釋出
    監，所餘期間付保護管束，於民國九十一年八月十七日執行
    完畢。」之記載，應更正為「甲○○前因違反陸海空軍刑法
    逃亡罪及刑法竊盜罪，經軍事法院及普通法院各判處有期徒
    刑二年六月、四月確定，並經臺灣高等法院合併定應執行有
    期徒刑二年九月確定，入監執行，嗣經假釋出監，於民國九
    十一年八月十七日假釋期滿未經撤銷假釋以已執行論（不構
    成累犯）。」，並補充被告甲○○於本院審理時之自白為證
    據外，其餘犯罪事實及證據均引用檢察官起訴書之記載。
    （如附件）
二、被告甲○○行為後，刑法及刑法施行法業於九十四年二月二
    日經總統以華總一義字第０九四０００一四九０一號令修正
    公布，並於九十五年七月一日施行。按行為後法律有變更者
    ，適用行為時之法律，但行為後之法律有利於行為人者，適
    用最有利於行為人之法律，現行刑法第二條第一項定有明文
    。此條規定乃與刑法第一條罪刑法定主義契合，而貫徹法律
    禁止溯及既往原則，係規範行為後法律變更所生新舊法律比
    較適用之準據法，是刑法第二條本身雖經修正，但刑法第二
    條既屬適用法律之準據法，本身尚無比較新舊法之問題，應
    一律適用裁判時之現行刑法第二條規定以決定適用之刑罰法
    律，先予辨明。又以本次刑法修正之比較新舊法，應就罪刑
    有關之共犯、未遂犯、想像競合犯、牽連犯、連續犯、結合
    犯，以及累犯加重、自首減輕暨其他法定加減原因（如身分
    加減）與加減例等一切情形，本於統一性及整體性原則，綜
    其全部罪刑之結果而為比較，亦有最高法院九十五年度第八
    次刑庭會議決議可資參照。經查：
（一）被告行為後，罰金罰鍰提高標準條例第二條業已刪除，而
      刑法第四十一條第一項前段關於易科罰金之折算標準已由
      舊法之銀元一百元、二百元、三百元修正為新臺幣一千元
      、二千元、三千元，因屬科刑規範事項之變更，其折算標
      準為裁判時所應諭知，自有就新舊法規定比較之必要，經
      比較新舊法結果，被告行為後之新法並未較有利於被告，
      是依刑法第二條第一項前段之規定，本件應適用被告行為
      時之舊法即依修正前刑法第四十一條第一項前段、修正前
      罰金罰鍰提高標準條例第二條之規定，諭知以銀元三百元
      折算一日為易科罰金之折算標準，並依上開規定諭知易科
      罰金之折算標準。
（二）被告行為後，刑法第三十三條第五款業於九十四年二月二
      日以華總一義字第０九四０００一四九０一號令修正公布
      ，並自九十五年七月一日起施行；修正後刑法第三十三條
      第五款規定「罰金：新臺幣一千元以上，以百元計算之。
      」，與修正前刑法第三十三條第五款規定「罰金：一元以
      上。」不同。比較新舊法結果，以舊法較有利於行為人，
      新法並無對被告較為有利之情形，故依刑法第二條第一項
      前段規定，本案關於刑法第三百三十九條第一項前段之法
      定刑罰金部分，自應適用行為時之法律即修正前刑法第三
      十三條第五款規定決定其罰金部分之法定刑。
（三）再查被告行為後，刑法第四十七條累犯之規定，業於九十
      四年一月七日修正公布，並於九十五年七月一日施行，修
      正後刑法第四十七條第一項規定：「受徒刑之執行完畢，
      或一部之執行而赦免後，五年以內故意再犯有期徒刑以上
      之罪者，為累犯，加重本刑至二分之一。」，修正後刑法
      第四十九條規定「累犯之規定，於前所犯罪在外國法院受
      裁判者，不適用之。」，與修正前刑法第四十七條規定「
      受有期徒刑之執行完畢，或受無期徒刑或有期徒刑一部之
      執行而赦免後，五年以內再犯有期徒刑以上之罪者，為累
      犯，加重本刑至二分之一。」，修正前刑法第四十九條規
      定「累犯之規定，於前所犯罪依軍法或於外國法院受裁判
      者，不適用之。」不同。且修正後刑法關於累犯之規定，
      其五年以內再犯之罪以故意犯為限，始應論以累犯，惟如
      前案係依軍法審判者，亦應論以累犯。修正前刑法關於累
      犯之規定，其五年以內再犯之罪以有期徒刑以上之罪（不
      分故意犯或過失犯），均應論以累犯，惟如前案係依軍法
      審判者，則不應論以累犯。且新舊法比較，應綜其全部之
      結果，而為比較，本案被告依新法規定構成累犯，惟依舊
      法規定，則不應論以累犯（理由詳後），故依刑法第二條
      第一項前段規定，本案關於被告是否構成累犯之適用，自
      應適用行為時之法律即修正前刑法第四十七條規定。
（四）綜合上述修正前後刑法第四十一條第一項前段、第三十三
      條第五款及第四十七條適用情形綜合比較結果，修正後刑
      法之規定並非較有利於被告，參酌修正後刑法第二條第一
      項前段、但書規定之「從舊從輕」原則，本案應適用修正
      前刑法及罰金罰鍰提高標準條例第一條前段為法條適用之
      依據。
（五）另按行為後刑法條文經修正，惟無有利、不利情形（如刑
      法第十五條、第三十條之文字修正，第五十五條但書、第
      五十九條實務見解之明文化、第二十六條未遂犯得減輕其
      刑之規定移列第二十五條等），應適用裁判時法（最高法
      院九十五年度第二十一次刑庭會議決議可資參照），故關
      於上述情形，應逕適用本案裁判時修正後之刑法，尚無比
      較新舊法之必要，附此敘明。再查被告行為後，業已增訂
      刑法施行法第一條之一，並規定：「中華民國九十四年一
      月七日刑法修正施行後，刑法分則編所定罰金之貨幣單位
      為新臺幣。九十四年一月七日刑法修正時，刑法分則編未
      修正之條文定有罰金者，自九十四年一月七日刑法修正施
      行後，就其所定數額提高為三十倍。但七十二年六月二十
      六日至九十四年一月七日新增或修正之條文，就其所定數
      額提高為三倍」，是就現行刑法中，有關於罰金刑處罰之
      規定，即有就新舊法比較之必要，惟經比較增訂之刑法施
      行法第一條之一與被告行為時之罰金罰鍰提高標準條例第
      一條前段、現行法規所定貨幣單位折算新臺幣條例第二條
      結果，二者規定適用之結果並無不同，自應適用裁判時之
      法律即刑法施行法第一條之一（最高法院九十六年度臺上
      字第一一三六判決意旨參照）。
三、查被告提供其所申辦之高雄銀行桃園分行帳戶供詐欺集團成
    員作為詐欺取財所用，係基於幫助他人詐欺取財之不確定故
    意，且所為屬詐欺取財罪構成要件以外之行為，核其所為則
    係犯刑法第三十條第一項前段及同法第三百三十九條第三項
    、第一項之幫助詐欺取財未遂罪。被告幫助詐欺集團成員犯
    詐欺取財罪，為從犯，應依刑法第三十條第二項之規定，按
    正犯之刑度，減輕其刑。又正犯已著手於詐欺取財之行為，
    然尚未詐得錢物，正犯之犯罪尚屬未遂，爰依刑法第二十五
    條之規定，按既遂犯之刑度減輕其刑，並遞減輕之。另按累
    犯之規定，於前所犯罪依軍法受裁判者，不適用之，（修正
    前）刑法第四十九條定有明文。此於前犯數罪定執行刑案件
    ，其中一罪係受軍法裁判者亦然。蓋數罪之合併定執行刑，
    既無從嚴予區分各罪分別於何時執行完畢，自應為被告作有
    利之解釋（最高法院八十二年度臺上字第六八六五號判決意
    旨參照）。查被告前因違反陸海空軍刑法逃亡罪及刑法竊盜
    罪，經軍事法院及普通法院各判處有期徒刑二年六月、四月
    確定，並經臺灣高等法院合併定應執行有期徒刑二年九月確
    定，入監執行，嗣經假釋出監，於九十一年八月十七日假釋
    期滿未經撤銷假釋以已執行論，有臺灣臺中地方法院檢察署
    刑案資料查註紀錄表、臺灣高等法院被告前案紀錄表各一紙
    在卷可按，是被告所犯上開二罪，經裁定定執行刑，並執行
    完畢，其中一罪既係受軍法裁判，縱於執行完畢後五年內再
    犯本罪，揆之前開說明，仍無累犯之適用，公訴人認被告本
    件係屬累犯，應屬誤會，併予指明。爰審酌被告提供銀行帳
    戶供他人非法使用，使詐騙集團之成員易於得手，助長詐欺
    之犯罪風氣，嚴重危害社會治安，然其本身未實際參與本件
    詐欺取財之犯行，責難性較小，且本件正犯尚未詐得財物，
    暨被告於本院審理時坦承犯行，尚有悔意之犯罪後態度等一
    切情狀，量處如主文所示之刑，並依修正前刑法第四十一條
    第一項前段、修正前罰金罰鍰提高標準條例第二條、現行法
    規所定貨幣單位折算新臺幣條例第二條之規定，諭知易科罰
    金之折算標準，以資懲儆。
四、依刑事訴訟法第二百七十三條之一第一項、第二百九十九條
    第一項前段、第三百十條之二、第四百五十四條，刑法第二
    條第一項、第三百三十九條第三項、第一項、第三十條第一
    項前段、第二項、第二十五條，修正前刑法第四十一條第一
    項前段，刑法施行法第一條之一第一項、第二項前段，修正
    前罰金罰鍰提高標準條例第二條，現行法規所定貨幣單位折
    算新臺幣條例第二條，判決如主文。
中　　華　　民　　國　　96　　年　　5 　　月　　14　　日
                  刑事第十庭  法  官  黃炫中
上正本證明與原本無異。
如不服本判決，得於判決書送達之日起十日內，以書狀敘述理由
，向本庭提出上訴（須附繕本）。
                              書記官  黃珮華
中　　華　　民　　國　　96　　年　　5 　　月　　14　　日
附錄本案論罪法條全文：
中華民國刑法第三百三十九條
 (普通詐欺罪)
意圖為自己或第三人不法之所有，以詐術使人將本人或第三人之
物交付者，處五年以下有期徒刑、拘役或科或併科一千元以下罰
金。
以前項方法得財產上不法之利益或使第三人得之者，亦同。
前二項之未遂犯罰之。
